臺灣雲林地方法院民事判決　九十一年度簡上字第一二六號
　　上　訴　人　漢記公園市管理委員會
　　法定代理人　甲○○
　　訴訟代理人　乙○○
　　被上訴人　　丙○○
右當事人間請求給付票款事件，上訴人對於中華民國九十一年十月二十二日本院斗六
簡易庭九十一年度六簡字第七０號第一審判決，提起上訴，本院判決如左：
    主　文
上訴駁回。
第二審訴訟費用由上訴人負擔。
    事　實
甲、上訴人方面：
一、聲明：
（一）原判決不利於上訴人部分廢棄。
（二）右廢棄部分，被上訴人在第一審之訴駁回。
（二）第一、二審訴訟費用由被上訴人負擔。
二、陳述：除與原審判決書所載相同者，茲予引用外，補稱：
（一）依公寓大廈管理條例第三十一條、第三十四條規定，公寓大廈之重大修繕或改
      良，屬於區分所有權人會議之權責，且須經特別表決程序〔即應有區分所有權
      人三分之一以上及其區分所有權比例合計三分之二以上出席，以出席人數四分
      之三以上、及其區分所有權比例占出席人數區分所有權四分之三以上之同意〕
      行之。又根據漢記公園市管理委員會組織章程第三章規定，管理委員會職掌為
      ：「九、執行所有權人會議之有效提案，確保其權益行為。十、執行住戶大會
      議決之提案，以確保住戶生活品質及各項環境之改善工作。十一、管理及收取
      管理費用，並按月公告該費用之使用情形。十二、執行住戶規約，並依約協調
      所有住戶遵循之。十三、處理、協調住戶之權益，並以當事人提請法定管轄機
      關強制執行維護漢記公園市住戶權益之行為。」
（二）本件被上訴人請求上訴人給付之工程款項，皆屬公寓大廈管理條例第三十一條
      第一項第二款所列事項之「公寓大廈之重大修繕及改良」行為，依法應經漢記
      公園市區分所有權人會議以特別表決程序為之。惟前任管理委員會主任委員楊
      承文對於上開事項，皆未經「區分所有權人會議」、或「管理委員會」同意。
      前開應經區分所有權人會議依特別決議程序同意後，方得為之事項，係法律明
      定事項，任何人均可得而知，不能以內部關係視之，是楊承文違反上開規定所
      為之行為，上訴人依法無須負責。
（三）再者，「票據行為為不要因行為，苟執票人之取得票據並非出於惡意或詐欺，
      固不因票據行為原因之無效而受影響，惟票據債務人，以自己與執票人間所存
      抗辯之事由對抗執票人，仍非法所不許，此觀票據法第十條之規定即可明瞭。
      」最高法院二十七年滬上字第九七號判例。本件楊承文違反公寓大廈管理條例
      之規定，擅與被上訴人間成立之契約行為，上訴人無須負責。上訴人與被上訴
      人間並無任何債權、債務關係存在，亦即上訴人並未積欠被上訴人任何工程款
      項，被上訴人取得上訴人系爭票款，既無法律上原因，則其請求上訴人給付票
      款，並無理由。原審漏未斟酌兩造間原因關係之抗辯，尚有未合。為此，提起
      上訴，求為廢棄並改判如訴之聲明所載等語。
三、證據：提出收據影本一紙、處理綠地之議案紀錄影本一紙、及住戶手冊一本。
乙、被上訴人方面：
    被上訴人未於言詞辯論期日到場，亦未提出書狀作何聲明或陳述。
    理　由
甲、程序方面：
    本件被上訴人未於言詞辯論期日到場，核無民事訴訟法第三百八十六條各款所列
    情形，茲依上訴人聲請，由其一造辯論而為判決。
乙、實體方面：
一、被上訴人於原審起訴主張：其承攬上訴人之工程，由上訴人前任主任委員楊承文
    給付工程款，而簽發附表所示支票。詎被上訴人屆期提示，竟不獲付款，屢經催
    討未獲清償，爰本於票據關係提起訴訟等語；上訴人則以：依公寓大廈管理條例
    第三十一條、第三十四條規定，公寓大廈之重大修繕或改良，屬於區分所有權人
    會議之權責，且須經特別表決程序行之。又漢記公園市管理委員會組織章程第三
    章，亦規定管理委員會職掌為：「九、執行所有權人會議之有效提案，確保其權
    益行為。十、執行住戶大會議決之提案，以確保住戶生活品質及各項環境之改善
    工作。十一、管理及收取管理費用，並按月公告該費用之使用情形。十二、執行
    住戶規約，並依約協調所有住戶遵循之。十三、處理、協調住戶之權益，並以當
    事人提請法定管轄機關強制執行維護漢記公園市住戶權益之行為。」本件被上訴
    人請求給付之工程款項，皆屬公寓大廈管理條例第三十一條第一項第二款所列事
    項之「公寓大廈之重大修繕及改良」行為，依法應經漢記公園市區分所有權人會
    議以特別表決程序為之。惟前任管理委員會主任委員楊承文，對於上開事項，皆
    未經「區分所有權人會議」、或「管理委員會」同意。前開應經區分所有權人會
    議依特別決議程序同意後，方得為之事項，係法律明定事項，任何人均可得而知
    ，不能以內部關係視之，是楊承文違反上開規定所為之行為，上訴人依法無須負
    責。又「票據行為為不要因行為，苟執票人之取得票據並非出於惡意或詐欺，固
    不因票據行為原因之無效而受影響，惟票據債務人，以自己與執票人間所存抗辯
    之事由對抗執票人，仍非法所不許，此觀票據法第十條之規定即可明瞭。」最高
    法院二十七年滬上字第九七號判例。楊承文違反公寓大廈管理條例之規定，擅與
    被上訴人間成立契約之行為，上訴人無須負責。原審漏未斟酌兩造間之原因關係
    抗辯，尚有未合，為此提起上訴等語等語，置辯。
二、被上訴人起訴主張其承攬上訴人之工程，由上訴人前主任委員楊承文簽發附表所
    示支票，供作給付工程款之用，詎屆期提示不獲兌現等情，已據被上訴人提出該
    支票及退票理由單為憑。上訴人對於上開支票，係由上訴人前主任委員楊承文簽
    發交付被上訴人之事實，並不爭執，復有該支票、及亞太商業銀行存戶「漢記公
    園市管理委員會」顧客資料印鑑卡六紙可按，此部分自堪信為實在。茲上訴人所
    爭執者，厥以（一）前主任委員楊承文違反公寓大廈管理條例相關規定，簽發交
    付被上訴人之附表所示支票，上訴人應否負給付票款責任。（二）上訴人得否以
    原因關係對抗被上訴人等問題。經查：
（一）按「公寓大廈應成立管理委員會或推選管理負責人。公寓大廈成立管理委員會
      者，應由管理委員會互推一人為主任委員，主任委員對外代表管理委員會。」
      公寓大廈管理條例第二十七條第一項、第二項定有明文。而漢記公園市委員選
      舉辦法規定主任委員由委員推選之，亦有住戶手冊可按〔參該手冊第二十二頁
      〕。本件上訴人前主任委員楊承文為社區附設幼稚園工程需要，於上訴人「漢
      記公園市」招牌及「警衛室」旁設立社區幼稚園，並央請被上訴人從事裝潢工
      程施作，完工後，由楊承文代表上訴人簽發附表所示支票，供作裝潢工程款之
      用。主任委員楊承文上開行為：(1)就內部言：屬於公寓大廈之重大修繕或改良
      行為，固應經區分所有權人會議之決議，此觀公寓大廈管理條例第三十一條規
      定自明。惟楊承文如未依上開規定，而擅就公寓大廈為重大修繕或改良行為者
      ，乃楊承文對上訴人有無損害賠償問題。(2)就外部言：上訴人對外由主任委員
      對外代表管理委員會，已如上述。上訴人施作幼稚園工程時，既由楊承文擔任
      主任委員，且由楊承文央請被上訴人從事裝潢工程施作，並簽發如附表所示支
      票供作工程款支付，楊承文當時既有權代表上訴人，其代表上訴人簽發之支票
      ，自應負給付票款責任。再者，該幼稚園籌設於「漢記公園市」社區招牌及「
      警衛室」旁，一般人本即易於辨識係上訴人社區所附設。因此，上訴人主張上
      開重大修繕等行為，應經區分所有權人會議特別決議，此為法律明定事項，任
      何人均可得而知，被上訴人不得諉為不知等情，不足採信。
（二）至上訴人雖以楊承文違反公寓大廈管理條例規定，擅與被上訴人間成立契約，
      認被上訴人取得該票款，為無法律上原因，並援引票據法之原因抗辯等語。惟
      查，票據法第十四條所謂以惡意取得票據者，不得享有票據上之權利，係指從
      無權處分人之手，受讓票據，於受讓當時有惡意之情形而言，如從有正當處分
      權人之手，受讓票據，係出於惡意時，亦僅生票據法第十三條但書所規定，票
      據債務人得以自己與發票人或執票人之前手間所存人的抗辯之事由對抗執票人
      而已，尚不生執票人不得享有票據上權利之問題；又票據為無因證券，執票人
      對於取得票據及債務人應負票債之原因，不負舉證責任，反之票據債務人如主
      張執票人為惡意取得者，應就惡意或重大過失之事實，負舉證責任。最高法院
      著有六十七年台上字第一八六二號判例、五十七年台上字第三六三九號判決可
      循。本件被上訴人取得系爭支票，係施作裝潢工程之報酬，且上訴人前主任委
      員楊承文當時代表上訴人簽發該支票，亦非從無權利人之手取得系爭支票，因
      此，上訴人援引票據法原因關係抗辯，即屬無據。再者，上訴人雖提出被上訴
      人書立之收據影本為憑，惟附表所示支票面額即為工程款費用，已經證人楊承
      文於原審證述明確，顯見該收據係用以請款之用，被上訴人請款提出該收據後
      ，再由楊承文簽發該支票供作支付工程之用至明。被上訴人施作裝潢工程取得
      系爭支票，既未受償，則被上訴人請求給付系爭票款，自無不合。
三、綜上所述，被上訴人本於票據之法律關係，請求上訴人給付票款二十五萬八千二
    百七十五元、及自民國九十年三月一日起至清償日止，按年息百分之五計算之利
    息，為有理由，應予准許。原審為上訴人敗訴判決並宣告假執行，於法並無違誤
    。上訴意旨指摘原判決不當，求予廢棄改判，為無理由，應予駁回。
四、本件事證已臻明確，上訴人主張其委員會決策採委員制，且施作之工程為違建，
    並提出住戶手冊等物為憑，經審酌後，核與判決認定基礎並無影響，併予敘明。
五、據上論結，本件上訴為無理由，依民事訴訟法第三百八十五條第一項前段、第四
    百三十六條之一第三項、第四百四十九條第一項、第七十八條，判決如主文。
中　　　華　　　民　　　國　　九十一　　年　　　二　　　月　　二十六　　日
                            臺灣雲林地方法院民事庭
~B審判長法官　蕭守田
~B法　　　官　蔣得忠
~B法　　　官　林秋火
右為正本係照原本作成。
本件判決不得上訴。
中　　　華　　　民　　　國　　九十一　　年　　　二　　　月　　二十六　　日
~B法院書記官　來炳煌
~F0
~T40
附表：
┌──┬───┬───┬──────┬──────┬──────┬─────┐
│編號│發票日│提示日│支 票 號 碼 │面額(新台幣)│發  票  人  │備      註│
├──┼───┼───┼──────┼──────┼──────┼─────┤
│ １ │90.02.│90.03.│AB0000000   │二十五萬八千│漢記公園市  │          │
│    │28    │01    │            │二百七十五元│管理委員會  │          │
└──┴───┴───┴──────┴──────┴──────┴─────┘
